【裁判字號】    98,台抗,148
【裁判日期】    980305
【裁判案由】    殺人未遂聲請具保停止羈押
【裁判全文】
最高法院刑事裁定              九十八年度台抗字第一四八號
抗  告  人  甲○○
上列抗告人因殺人未遂案件，不服台灣高等法院中華民國九十八
年二月五日駁回具保停止羈押聲請之裁定（九十八年度聲字第二
四七號），提起抗告，本院裁定如下：
    主  文
抗告駁回。
    理  由
本件原裁定以：被告甲○○（即抗告人，下同）因殺人未遂案件
，前經本院（指原法院）認為有刑事訴訟法第一百零一條第一項
第一款、第三款之情形，非予羈押，顯難進行審判，而執行羈押
。茲被告涉嫌殺人未遂，雖原審（指第一審）改判重傷未遂，但
公訴人仍以殺人未遂上訴，且被告於民國九十五年六月二十日至
九十六年十月二十一日均在境外，於九十六年十月二十一日入境
後，因其不知告訴人已於九十六年四月十八日提出告訴，其出入
境甚為方便，顯有逃亡之虞，其羈押原因尚未消滅等語，乃認抗
告人甲○○所請具保停止羈押，礙難准許，而予駁回。經核於法
尚無違誤。抗告人之抗告意旨略稱：（一）原法院前謂抗告人有
刑事訴訟法第一百零一條第一項第三款之情形，非予羈押，顯難
進行審判，於本裁定則認：有刑事訴訟法第一百零一條第一項第
一款、第三款之情形，非予羈押，顯難進行審判，其理由已非一
致；又原法院係維持第一審論處抗告人重傷害未遂罪刑，並依中
華民國九十六年罪犯減刑條例減輕其刑之判決，駁回檢察官及抗
告人在第二審之上訴，則抗告人既經論處有期徒刑四年，減為有
期徒刑二年，其於收押已逾一年四個月之後，何以會有逃亡之虞
﹖而本案係發生於九十三年九月間，抗告人於九十四年一月至九
十五年六月間，均待在台灣家中，如認抗告人出境方便，自可限
制抗告人出入境，豈能以抗告人於九十五年六月二十日至九十六
年十月二十一日不在台灣，即謂有逃亡之虞﹖（二）案外人鍾學
文因涉犯違反槍砲彈藥刀械管制條例、殺人等罪案件，經第一審
法院科處有期徒刑十五年，原法院已裁定准其具保停止羈押，而
抗告人經第一、二審法院均認係觸犯重傷害未遂罪，復僅量處有
期徒刑四年，減為有期徒刑二年，原裁定竟駁回抗告人具保停止
羈押之聲請，顯難謂合乎比例原則。（三）抗告人係經科處有期
徒刑四年，減為有期徒刑二年，並非有期徒刑五年以上之重罪，
至抗告人遭通緝乃因未收到開庭通知之故。（四）本案係發生於
中國大陸上海，原法院就抗告人聲請調查之證據均未調查，即逕
行判決，復駁回抗告人具保停止羈押之聲請，不讓抗告人自行蒐
集有利之證據，自屬偏袒等語。惟查：依上引原裁定理由說明，
乃認抗告人原係經該法院以有刑事訴訟法第一百零一條第一項第
一款、第三款之情形，非予羈押，顯難進行審判而執行羈押。嗣
於抗告人聲請具保停止羈押時，原裁定則認其仍有逃亡之虞（即
刑事訴訟法第一百零一條第一項第一款之情形），是其羈押原因
尚未消滅，而駁回其具保停止羈押之聲請，其間並無矛盾，亦非
以抗告人仍有刑事訴訟法第一百零一條第一項第三款之情形，非
予羈押，顯難進行審判之原因，駁回抗告人之聲請。至於原裁定
理由記載：「被告於九十五年六月二十日至九十六年十月二十一
日均在境外」，意在說明抗告人有經年住居於國外之事實，則原
裁定審酌上情及原諭命羈押之原因（即抗告人於偵查中經通緝等
事實），認抗告人有逃亡之虞，自非無憑臆斷。又抗告人於羈押
之期間，即令有其所主張之情形（即已逾原法院科處刑期之三分
之二），亦無從推翻原裁定所為其有逃亡之虞，非予羈押，顯難
進行審判之認定。至於本案經上訴後，抗告人羈押期間如已逾法
院判決之刑期，乃該法院應依刑事訴訟法第一百零九條前段規定
撤銷羈押，將抗告人釋放之問題；而抗告人於本案審理期間，聲
請原法院調查之證據，原法院縱令未予調查，亦係該實體判決是
否違背法令之問題；均與抗告人本件具保停止羈押之聲請應否准
許無關。抗告意旨（一）、（四）指摘原裁定違法各節，均無理
由。又案外人鍾學文所犯各罪，均與本件無關，其應否准予具保
停止羈押，乃另案問題，要難比附援引。抗告意旨（二）主張案
外人鍾學文已經原法院裁定准予具保停止羈押云云，縱令屬實，
亦難認抗告人同有具保停止羈押之原因。至於刑事訴訟法第一百
零一條第一項第三款規定：「被告經法官訊問後，認為犯罪嫌疑
重大，而有左列情形之一，非予羈押，顯難進行追訴、審判或執
行者，得羈押之……三、所犯為死刑、無期徒刑或最輕本刑為五
年以上有期徒刑之罪者」，乃指最輕法定本刑為五年以上有期徒
刑之罪者而言，原法院係維持第一審論處抗告人重傷害未遂罪刑
之判決，駁回檢察官及抗告人在第二審之上訴，而刑法第二百七
十八條第三項、第一項重傷害未遂罪之法定本刑為五年以上、十
二年以下有期徒刑，自屬於刑事訴訟法第一百零一條第一項第三
款所列之罪，況且原裁定亦非以抗告人有刑事訴訟法第一百零一
條第一項第三款之情形，而駁回其具保停止羈押之聲請。抗告意
旨（三）執以指摘原裁定違法，殊屬誤會。綜上所論，本件抗告
為無理由，予以駁回。
據上論結，應依刑事訴訟法第四百十二條，裁定如主文。
中    華    民    國  九十八  年    三    月    五    日
                      最高法院刑事第八庭
                          審判長法官  林  永  茂
                                法官  吳  昆  仁
                                法官  蘇  振  堂
                                法官  蕭  仰  歸
                                法官  林  立  華
      本件正本證明與原本無異
                                      書  記  官
中    華    民    國  九十八  年    三    月   十三   日
                                                      Ｅ


司法院資訊處製作；財團法人民間司法改革基金會備份。
